臺灣高雄地方法院刑事判決　　　　　　　　　　　　九十三年度訴字第一四五三號
　　公　訴　人　臺灣高雄地方法院檢察署檢察官
　　被　　　告　甲○○
右列被告因違反毒品危害防制條例案件，經檢察官提起公訴（九十三年度毒偵字第二
一七六號），本院判決如左：
    主  文
甲○○連續施用第一級毒品，處有期徒刑拾月。扣案之第一級毒品海洛因壹包（淨重
零點捌柒公克，空包裝重零點壹捌公克）沒收銷燬之。
    事  實
一、甲○○前因施用毒品案件，經本院以民國八十七年度毒聲字第二一八一號裁定送
    觀察、勒戒後，因認無繼續施用毒品之傾向，於八十七年九月二十一日觀察、勒
    戒執行完畢釋放，並經臺灣高雄地方法院檢察署檢察官於八十七年九月十四日以
    八十七年度偵緝字第二○四四五號不起訴處分確定。其後，又因施用毒品案件，
    經本院以九十二年度毒聲字第三七九四號裁定送勒戒處所觀察、勒戒後，認有繼
    續施用毒品之傾向，經本院以九十二年度毒聲字第六一○七號裁定令入戒治處所
    施以強制戒治一年，而於九十二年十月二十四日入所戒治，其後因毒品危害防制
    條例於九十二年七月九日修正公布，並於九十三年一月九日施行，而於九十三年
    一月九日釋放；此部分施用毒品並經起訴，經本院於九十三年一月十六日以九十
    二年度訴字第二七○四號判處有期徒刑八月，於九十三年二月十六日確定（現正
    執行中，不構成累犯）。
二、詎甲○○猶不知悔改，竟基於施用第一級毒品海洛因之概括犯意，於上開強制戒
    治依法釋放後之五年內，即於九十三年三月中旬某日起至同年四月二十七日八時
    餘許止，在高雄市○○區○○路一０二巷二四號住處房間內，以將海洛因摻在香
    菸內點燃吸食之方式，連續施用第一級毒品海洛因多次，約一日三次。嗣於九十
    三年四月二十七日二十時三十分許在高雄市小港區○○○路與中林路口為警查獲
    ，扣得第一級毒品海洛因一包（淨重○‧八七公克，空包裝重○‧一八公克），
    並於同日二十二時五十分採集尿液檢驗，始查知上情。
三、案經高雄市政府警察局小港分局移送臺灣高雄地方法院檢察署檢察官偵查起訴。
    理  由
一、訊據被告甲○○對於右揭犯罪事實坦承不諱，本院復審酌：
  (一)查被告前因施用毒品案件，經本院以八十七年度毒聲字第二一八一號裁定送觀察
    、勒戒後，因認無繼續施用毒品之傾向，於八十七年九月二十一日觀察、勒戒執
    行完畢釋放，並經臺灣高雄地方法院檢察署檢察官於八十七年九月十四日以八十
    七年度緝字第二○四四五號不起訴處分確定。其後，又因施用毒品案件，經本院
    以九十二年度毒聲字第三七九四號裁定送勒戒處所觀察、勒戒後，認有繼續施用
    毒品之傾向，經本院以九十二年度毒聲字第六一○七號裁定令入戒治處所施以強
    制戒治一年，而於九十二年十月二十四日入所戒治，其後因毒品危害防制條例於
    九十二年七月九日修正公布，並於九十三年一月九日施行，而於九十三年一月九
    日釋放；此部分施用毒品並經起訴，經本院於九十三年一月十六日以九十二年度
    訴字第二七○四號判處有期徒刑八月，於九十三年二月十六日確定（現正執行中
    ，不構成累犯）有本院被告院內索引卡紀錄表、臺灣高等法院被告全國前案紀錄
    表及臺灣高雄地方法院檢察署刑案資料查註紀錄表各乙份在卷可按。是被告於涉
    本案之前，業曾二犯施用毒品，並於前揭強制戒治執行後依法釋放，釋放甚明。
  (二)次查，經將被告於九十三年四月二十七日二十二時五十分所採集之尿液送驗結果
    ，係呈嗎啡陽性反應，此有高雄市政府警察局小港分局嫌疑人尿液代碼與姓名對
    照表（見偵查卷第六頁）及高雄市立凱旋醫院煙毒尿液檢驗成績書（見偵查卷第
    七頁）各一份在卷可稽。又查，
  (1)海洛因施用入人體後水解還原成嗎啡，再循嗎啡之代謝方式排出體外，業據行政
    院衛生署藥物食品檢驗局七十三藥檢壹字第○三○二二一號函說明綦詳，且依醫
    學臨床實驗及根據英國藥學會出版Isolation and Indentification of Drugs乙
    書第二九三頁載明：海洛因經注射入人體後，在體內迅速水解成6Monoacety
    Imorphine，再緩緩繼續水解成嗎啡，然後再循嗎啡之代謝方式排出，同書第四
    三一至四三二頁並載有：嗎啡經注射入人體後，約百分之五十以上於八小時內自
    尿中排出，至二十四小時排出約百分之九十，但四十八小時後仍有微量可檢出等
    語。準此而論，被告之尿液經檢驗結果，既係呈嗎啡陽性反應，顯見被告應有在
    前揭犯罪時間施用第一級毒品海洛因之行為甚明。
  (2)再者，前揭尿液檢驗報告均載明係以ＧＣ／ＭＳ（即氣相層析質譜儀分析法）方
    法作為確認檢驗之方式，而該方法之原理係檢品經氣化後，通過層析管分離純化
    ，再將純化後之成分循序送入質譜儀做個別鑑定。因質譜儀所測定之圖譜，在化
    學上被公認具有指紋特性，故可據以完全判定該檢品係為何種化合物。職是，台
    北榮民總醫院即認為「若以氣相層析質譜儀（ＧＣ／ＭＳ）作藥物及其代謝產物
    之定性及定量分析，幾乎不會有偽陽性反應產生」，此經該院八十三年四月七日
    以八三北總內字第三○五九號函示明確。
  (3)準此而論，被告之尿液經以氣相層析質譜儀分析法檢驗，既係呈嗎啡陽性反應，
    顯見被告應有在前揭犯罪時間施用第一級毒品海洛因之行為甚明。
  (三)此外，復有扣案之白粉一包可資佐證，且嗣經送驗結果，確屬第一級毒品海洛因
    無訛（淨重○‧八七公克，空包裝重○‧一八公克），此有法務部調查局九十三
    年五月二十一日調科壹字第二二○○一七二八三號鑑定通知書一份（見偵查卷第
    五頁）附卷足佐，益見被告確有施用第一級毒品海洛因。
  (四)綜上所述，被告前曾二犯施用毒品，且於前揭強制戒治執行依法釋放後，五年內
    再犯本件施用第一級毒品海洛因犯行。本件事證應屬明確，被告犯行應堪認定
二、觀諸九十三年一月九日修正施行修正後毒品危害防制條例第二十條及第二十三條
    規定，較之修正前該條例，簡化毒品犯之刑事處遇，僅區分為初犯、五年內再犯
    ：初犯，經觀察、勒戒或強制戒治，應為不起訴處分或不付審理之裁定；觀察、
    勒戒或強制戒治執行完畢釋放後五年內再犯，即依法追訴或裁定交付審理。凡依
    本條例規定執行觀察、勒戒、強制戒治完畢釋放，或為不起訴處分，或為不付審
    理之裁定、免刑之判決、不付保護處分之裁定等裁判後，再犯施用毒品罪者，均
    屬再犯。本件被告前曾二犯施用毒品，且於前揭強制戒治依法釋放後之五年內，
    再犯本件施用毒品之罪，已合於九十三年一月九日修正施行之毒品危害防制條例
    第二十條第三項所規定「觀察、勒戒執行完畢釋放後五年內再犯施用毒品罪」之
    起訴要件，是本件應依修正後之毒品危害防制條例相關規定處理，並無不合，先
    此敘明。
三、按海洛因屬於毒品危害防制條例第二條第二項第一款所規定之第一級毒品，核被
    告所為，係犯毒品危害防制條例第十條第一項施用第一級毒品罪。其持有毒品，
    復進而施用，其持有毒品之低度行為，為施用毒品之高度行為所吸收，不另論罪
    。被告多次施用第一級毒品之犯行，時間緊接，所犯構成要件相同，顯係基於概
    括犯意為之，為連續犯，依刑法第五十六條規定，以一罪論，並加重其刑。又前
    揭九十三年三月中旬某日至九十三年四月二十七日十八時許前施用第一級毒品海
    洛因之犯行，公訴意旨雖未論及，但與其所指被告於同年四月二十七日十八時之
    施用第一級毒品海洛因犯行有連續犯之裁判上一罪關係，應為起訴效力所及，本
    院自應併予審判，特予敘明。
四、本院審酌被告施用毒品，足以戕害其身心，滋生其他犯罪，惡化治安，嚴重損及
    公益，且被告前曾二犯施用毒品，甫經強制戒治執行，依法於九十三年一月九日
    釋放，竟於短期內再為本件施用毒品犯行，顯見其不思悔改，自制力亦顯不佳；
    惟另考量被告於本院審理時即能坦承犯行，而其施用毒品行為於本質上係屬自我
    戕害行為，反社會性之程度應屬較低等一切情狀，酌情分別量處如主文所示之刑
    ，並定其應執行之刑，以資懲儆。又扣案海洛因一包（淨重○‧八七公克、空包
    裝重○‧一八公克），係屬第一級毒品，爰依毒品危害防制條例第十八條第一項
    前段規定，應予宣告沒收銷燬之（其包裝因包覆該毒品，其上顯留有該毒品之殘
    渣，衡情自難與之剝離，當應整體視之為毒品，連同該包裝併予宣告沒收銷燬之
    ）。
據上論斷，應依刑事訴訟法第二百九十九條第一項前段，毒品危害防制條例第十條第
一項、第十八條第一項前段，刑法第十一條前段、第五十六條，判決如主文。
本案經檢察官乙○○到庭執行職務。
中      華      民      國     九十三     年     六     月    二十九    日
                                      臺灣高雄地方法院刑事第七庭
                                            審判長法  官  曾逸誠
                                                  法  官  陳月雯
                                                  法  官  洪乙心
右正本證明與原本無異。
如不服本判決，應於判決送達後十日內，向本院提出上訴狀。
                                                  書記官  沈  蘊
中    華    民    國      九十三      年      七      月      一      日
